臺灣基隆地方法院刑事判決　　　　　　　 96年度易字第134號
公　訴　人　臺灣基隆地方法院檢察署檢察官
被　　　告　丙○○
　　　　　　甲○○
上列被告因業務侵占案件，經檢察官提起公訴（95年度偵字第
2860號），被告為有罪之陳述，本院合議庭裁定由受命法官獨任
以簡式審判程序進行審理，並判決如下：
    主  文
丙○○共同意圖為自己不法之所有，而侵占對於業務上所持有之
物，處有期徒刑柒月，緩刑年。
甲○○共同意圖為自己不法之所有，而侵占對於業務上所持有之
物，處有期徒刑陸月，如易科罰金，以銀元佰元即新臺幣玖佰
元折算壹日，緩刑貳年。
    理  由
一、本件犯罪事實、證據，均引用起訴書（如附件）之記載，並
    就證據部分補充：被告丙○○、甲○○於本院審理中之自白
    。
二、程序事項：
    查本件被告所犯者非為死刑、無期徒刑、最輕本刑為3 年以
    上有期徒刑之罪或高等法院管轄第一審案件，其於準備程序
    進行中，先就被訴事實為有罪之陳述，經告知其簡式審判程
    序之旨，並聽取公訴人、被告之意見後，本院業已依刑事訴
    訟法第273 條之1 第1 項之規定，裁定由受命法官獨任以簡
    式審判程序進行本案之審理。
三、論罪科刑：
    (一)刑法於民國94年2 月2 日修正公布，95年7 月1 日施行
        （下稱新法；修正前刑法下稱舊法），新法第2 條第1
        項之規定，係規範行為後法律變更所生新舊法律比較適
        用之準據法，於新法施行後，應適用新法第2 條第1 項
        之規定，為「從舊從輕」之比較。本案之新舊法比較詳
        如附表所示。
    (二)核被告所為，均係犯刑法第336 條第2 項之業務侵占罪
        。被告二人就上開犯行間有犯意聯絡及行為分擔，應論
        以共同正犯。爰審酌被告素行良好（卷附臺灣高等法院
        被告前案紀錄表參照），其利用任職公司之信任而侵占
        業務上持有之財物，法治觀念容有偏差，惟其犯後坦承
        犯行，且任職公司已與中油公司達成和解賠償損害（本
        院卷附和解會議紀錄、統一發票影本參照）暨其於共犯
        結構所處地位等一切情狀（依最高法院95年度第八次刑
        事庭會議決議六(一)之意旨，新法第57條之規定，為法院
        就刑之裁量審認標準見解之明文化，非屬法律之變更，
        無新舊法比較適用之問題），分別量處如主文所示之刑
        ，併就被告甲○○所處徒刑部分，依舊法第41條第1 項
        前段、修正前罰金罰鍰提高標準條例第2 條之規定，諭
        知易科罰金之折算標準。
    (三)又犯罪在新法施行前，新法施行後，緩刑之宣告，應適
        用新法第74條之規定（最高法院95年度第八次刑事庭會
        議決議七參照）。查被告前均未曾因故意犯罪受有期徒
        刑以上刑之宣告，有本院卷附臺灣高等法院被告前案紀
        錄表可稽，本院認其經此教訓後，當知警惕，應無再犯
        之虞，因認其所受宣告之刑，以暫不執行為適當，併予
        宣告如主文所示之緩刑，以勵來茲，用啟自新。
四、適用之法律依據：
    刑事訴訟法第273 條之1 第1 項、第299 條第1 項前段、第
    310 條之2 、第454 條，刑法第2 條第1 項、第28條、第
    336 條第2 項、第74條第1 項第1 款，修正前刑法第33條第
    5 款、第41條第1 項前段，罰金罰鍰提高標準條例第1 條前
    段，修正前罰金罰鍰提高標準條例第2 條，現行法規所定貨
    幣單位折算新臺幣條例第2 條。
本案經檢察官乙○○到庭執行職務。
如不服本判決，得自收受送達之日起10日內，向本院提起上訴。
中　　華　　民　　國　　96　　年　　3 　　月　　30　　日
                  刑事第五庭法  官  楊皓清
以上正本證明與原本無異。
如不服本判決應於收受本判決後10日內向本院提出上訴書狀，其
未敘述上訴理由者，並得於提起上訴後10日內向本院補提理由書
狀（均須按他造當事人之人數附繕本。）「切勿逕送上級法院」
中　　華　　民　　國　　96　　年　　3 　　月　　30　　日
                            書記官  盧鏡合
附錄論罪法條：
刑法第336 條對於公務上或因公益所持有之物，犯前條第1 項之
罪者，處1 年以上7 年以下有期徒刑，得併科5 千元以下罰金。
對於業務上所持有之物，犯前條第1 項之罪者，處6 月以上5 年
以下有期徒刑，得併科3 千元以下罰金。
前二項之未遂犯罰之。
附表
┌──┬───────────┬───────────┬──────┬─────────┐
│編號│     新法規定         │      舊法規定        │個別比較結果│    理由及根據    │
├──┼───────────┼───────────┼──────┼─────────┤
│ 一 │第28條                │第28條                │無須比較    │法條文字修改，根據│
│    │二人以上共同實行犯罪之│二人以上共同實施犯罪之│            │立法理由，修法目的│
│    │行為者，皆為正犯。    │行為者，皆為正犯。    │            │在於剔除「陰謀共同│
│    │                      │                      │            │正犯」、「預備共同│
│    │                      │                      │            │正犯」，雖屬行為可│
│    │                      │                      │            │罰性要件之變更，但│
│    │                      │                      │            │與本案之共犯型態無│
│    │                      │                      │            │關，故無從比較有無│
│    │                      │                      │            │較有利被告之情形。│
├──┼───────────┼───────────┼──────┼─────────┤
│ 二 │第336條第2項          │第336條第2項          │刑法第336 條│1.新法第33條第5款 │
│    │對於業務上所持有之物，│對於業務上所持有之物，│第2 項（條文│  規定罰金刑為新臺│
│    │犯前條第1 項之罪者，處│犯前條第1 項之罪者，處│本身未作修正│  幣1,000 元以上，│
│    │6 月以上5 年以下有期徒│6 月以上5 年以下有期徒│）          │  以百元計算之，新│
│    │刑，得併科3,000 元以下│刑，得併科3,000 元以下│            │  法施行後，應依新│
│    │罰金。                │罰金。                │            │  法第2條 第1 項之│
│    │                      │                      │            │  規定，適用最有利│
│    │第33條第5 款          │第33條第5 款          │舊法第33條第│  於行為人之法律。│
│    │罰金：新臺幣1,000 元以│罰金：1元以上。       │5款         │2.刑法第336 條第2 │
│    │上，以百元計算之。    │                      │            │  項之罰金刑，依舊│
│    │                      │                      │            │  法之規定，為銀元│
│    │刑法施行法第1 條之1   │罰金罰鍰提高標準條例第│罰金罰鍰提高│  30,000元即新臺幣│
│    │中華民國94年1 月7 日刑│1條                   │標準條例第1 │  90,000元以下罰金│
│    │法修正施行後，刑法分則│依法律應處罰金、罰鍰者│條前段      │  ，而依新法之規定│
│    │編所定罰金之貨幣單位為│，就其原定數額得提高為│            │  ，上開法條之罰金│
│    │新臺幣。94年1 月7 日刑│二倍至十倍。但法律依一│            │  貨幣單位為新臺幣│
│    │法修正時，刑法分則編未│定比率規定罰金或罰鍰之│            │  ，且因非屬72年6 │
│    │修正之條文定有罰金者，│數額或倍數者，依其規定│            │  月26日至94年1 月│
│    │自94年1 月7 日刑法修正│。                    │            │  7 日新增或修正之│
│    │施行後，就其所定數額提│                      │            │  條文，罰金數額提│
│    │高為三十倍。但72年6 月│現行法規所定貨幣單位折│現行法規所定│  高為三十倍，故新│
│    │26日至94年1 月7 日新增│算新臺幣條例第2條     │貨幣單位折算│  法之罰金刑為新臺│
│    │或修正之條文，就其所定│現行法規所定金額之貨幣│新臺幣條例第│  幣90,000元以下罰│
│    │數額提高為三倍。      │單位為圓、銀元或元者，│2條         │  金，二者之最高罰│
│    │                      │以新臺幣元之三倍折算之│            │  金數額相同，但最│
│    │                      │。                    │            │  低數額則以舊法對│
│    │                      │                      │            │  被告較為有利，亦│
│    │                      │                      │            │  即新法並無較有利│
│    │                      │                      │            │  被告之情形，依刑│
│    │                      │                      │            │  法第2 條第1 項之│
│    │                      │                      │            │  規定，應適用行為│
│    │                      │                      │            │  時之舊法。      │
│    │                      │                      │            │3.最高法院95年度第│
│    │                      │                      │            │  八次刑事庭會議決│
│    │                      │                      │            │  議三(一)1.參照。  │
├──┼───────────┼───────────┼──────┼─────────┤
│ 三 │第41條第1項           │第41條第1項           │舊法第41條第│1.被告於犯罪時之易│
│    │犯最重本刑為5 年以下有│犯最重本刑為5 年以下有│1項前段     │  科罰金折算標準為│
│    │期徒刑以下之刑之罪，而│期徒刑以下之刑之罪，而│            │  舊法第41條第1 項│
│    │受6 個月以下有期徒刑或│受6 個月以下有期徒刑或│            │  前段，依修正前罰│
│    │拘役之宣告者，得以新臺│拘役之宣告，因身體、教│            │  金罰鍰提高標準條│
│    │幣1,000 元、2,000 元或│育、職業或家庭之關係或│            │  例第2 條（現已修│
│    │3,000 元折算一日，易科│其他正當事由，執行顯有│            │  正刪除）之規定，│
│    │罰金。但確因不執行所宣│困難者，得以1 元以上3 │            │  就其原定數額提高│
│    │告之刑，難收矯正之效，│元以下折算一日，易科罰│            │  為100 倍折算一日│
│    │或難以維持法秩序者，不│金。但確因不執行所宣告│            │  ，則本件被告行為│
│    │在此限。              │之刑，難收矯正之效，或│            │  時之易科罰金折算│
│    │                      │難以維持法秩序者，不在│            │  標準，應以銀元  │
│    │                      │此限。                │            │  300 元折算一日，│
│    │                      │                      │            │  經折算為新臺幣後│
│    │                      │罰金罰鍰提高標準條例第│修正前罰金罰│  ，應以新臺幣900 │
│    │                      │2條（現已修正刪除）   │鍰提高標準條│  元折算為一日。比│
│    │                      │依刑法第41條易科罰金或│例第2 條    │  較修正前後之易科│
│    │                      │第42條第2 項易服勞役者│            │  罰金折算標準，新│
│    │                      │，均就其原定數額提高為│            │  法並未較有利於被│
│    │                      │一百倍折算一日；法律所│            │  告，依刑法第2條 │
│    │                      │定罰金數額未依本條例提│            │  第1 項之規定，應│
│    │                      │高倍數，或其處罰法條無│            │  適用舊法第41條第│
│    │                      │罰金刑之規定者，亦同。│            │  1 項前段規定、修│
│    │                      │                      │            │  正前罰金罰鍰提高│
│    │                      │                      │            │  標準條例第2 條等│
│    │                      │                      │            │  規定，定其折算標│
│    │                      │                      │            │  準。            │
│    │                      │                      │            │2.最高法院95年度第│
│    │                      │ 　　　　　　　　　　 │            │  八次刑事庭會議決│
│    │                      │   　　　　　　　　　 │            │  議三(二)參照。    │
└──┴───────────┴───────────┴──────┴─────────┘
附件：
臺灣基隆地方法院檢察署檢察官起訴書
　　　　　　　　　　　　　　　　　　　95年度偵字第2860號
　　被　　　告　丙○○　男　26歲（民國○○年○月○○日生）
　　　　　　　　　　　　住臺北縣新店市○○路○段67號2樓
　　　　　　　　　　　　身分證統一編號：Ｚ000000000號
              　甲○○　男　30歲（民國○○年○月○日生）
　　　　　　　　　　　　住基隆市○○街4巷61號之2
　　　　　　　　        身分證統一編號：Ｚ000000000號
上列被告因業務侵占案件，已經偵查終結，認應提起公訴，茲將
犯罪事實及證據並所犯法條分敘如下：
        犯  罪  事  實
一、丙○○與甲○○分別為位於基隆市○○路212 號之力霸輪胎
    五金股份有限公司（下稱力霸公司）七堵門市之司機及店長
    ，丙○○本日以載運輪胎為業，為從事運送業務之人，丙○
    ○於民國94年10月14日，依力霸公司與中國石油股份有限公
    司（下稱中油公司）基隆運輸中心所訂立之中油公司基隆運
    輪中心車輛換補輪胎勞務施工契約約定，前往中油公司基隆
    運輸中心，載運尚有回收價值之廢輪胎10個，丙○○原應依
    力霸公司與中油公司之約定，將該廢輪胎載往中油公司八堵
    材料庫繳庫，丙○○竟與甲○○基於為自己不法所有之犯意
    聯絡，由丙○○先將前開廢輪胎載至七堵門市，再由甲○○
    將前開廢輪胎載至偉聯貨櫃場放置，另向其他客戶載運無回
    收價值之廢輪胎10只後，原車返回力霸公司七堵門市，丙○
    ○再將該無回收價值之廢輪胎載至中油公司八堵材料庫，冒
    充前開中油公司之廢輪胎，而將前開中油公司廢輪胎以變易
    持有為所有之意思予以侵占入已，嗣中油公司八堵材料庫之
    管理員曾盛輝發覺輪胎編號不對，並通知丙○○到場說明，
    始查悉上情。
二、案經法務部調查局基隆市調查站移送偵辦。
        證  據  並  所  犯  法  條
一、證據清單暨待證事實
　　編號　證據名稱　　　　  待證事實          備　註
    (一)、  被告丙○○之自白  全部犯罪事實
    (二)、  被告甲○○之自白  全部犯罪事實
    (三)、  證人曾盛輝之證詞  全部犯罪事實
    (四)、  證人劉英俊之證詞  全部犯罪事實
    (五)、  證人簡志成之證詞  被告丙○○於94
                            年10月14日將廢
                            輪胎一批載至中
                            油公司八堵材料
                            庫之事實
    (六)、  勞務採購契約書影  中油公司與力霸
          本1 份            公司訂約由力霸
                            公司代為換補輪
                            胎之事實
    (七)、  中油公司基隆營業  被告丙○○於94
          處石門油庫物料工  10月14日至八堵
          具放行證影本1紙   材料庫繳回廢輪
                            胎之事實
    (八)、  廢輪胎調包查扣胎  被告丙○○實際
          號表影本1 紙      繳回材料庫之廢
                            輪胎胎號
    (九)、  力霸公司運送中油  被告2 人侵占之
          廢胎胎號登記表    輪胎胎號
    (十)、  照片影本14張      被告2人侵占之
                            輪胎
二、核被告丙○○與甲○○所為均係犯刑法第336 條第2 項之業
    務侵占罪嫌。被告2 人間，有犯意之聯絡與行為之分擔，為
    共同正犯。
三、依刑事訴訟法第251條第1項提起公訴。
　  此　　致
臺灣基隆地方法院
中　　華　　民　　國　　96　　年　　2 　　月　　12　　日
    　　　　　　　            檢察官 　張  志  明
本件正本證明與原本無異
中　　華　　民　　國　　96　　年　　2 　　月　　12　　日
 　　　　　　　　　　　　　　書記官　陳淑芬所犯法條：
刑法第336 條第2 項對於業務上所持有之物，犯前條第1 項之罪
者，處6 月以上5 年以下有期徒刑，得併科3 千元以下罰金。
